臺灣屏東地方法院刑事判決　　　　　　 100年度重訴字第12號
公　訴　人　臺灣屏東地方法院檢察署檢察官
被　　　告　許裕隆
指定辯護人　本院公設辯護人　謝弘章
上列被告因違反槍砲彈藥刀械管制條例等案件，經檢察官提起公
訴（100 年度偵字第3604號），本院判決如下：
    主  文
許裕隆犯侵占離本人持有物罪，處罰金新臺幣伍仟元，如易服勞
役，以新臺幣壹仟元折算壹日。又犯變造特種文書罪，累犯，處
有期徒刑肆月。又犯非法寄藏可發射子彈具有殺傷力之槍枝罪，
累犯，處有期徒刑年陸月，併科罰金新臺幣伍萬元，罰金如易
服勞役，以新臺幣壹仟元折算壹日，扣案改造手槍壹枝（無彈匣
，槍枝管制編號：0000000000號）沒收。應執行有期
徒刑年捌月，罰金新臺幣伍萬仟元，罰金如易服勞役，以新
臺幣壹仟元折算壹日，扣案改造手槍壹枝（無彈匣，槍枝管制編
號：0000000000號）沒收。
    事  實
一、許裕隆前曾於民國93年間因違反槍砲彈藥刀械管制條例案件
    ，經臺灣高雄地方法院以94年度訴字第663 號判決判處有期
    徒刑3 年8 月，經上訴後撤回而確定；復於94年間因偽造文
    書案件，經本院以94年度簡字第1342號判決判處有期徒刑6
    月確定，上開有期徒刑3 年8 月、6 月，嗣經本院以95年度
    聲字第235 號裁定應執行有期徒刑4 年，自94年9 月12日起
    入監服刑，經減刑後於96年12月28日因縮短刑期假釋出監（
    接續執行罰金易服勞役），而於98年1 月10日保護管束期滿
    未經撤銷假釋以視為執行完畢論。
二、許裕隆於100 年1 月間某日，在屏東縣潮州鎮省道88號快速
    公路下某處，見潘秋吉所有之汽車駕駛執照、健保卡各1 只
    遺落在該處，竟意圖為自己不法之所有，將該汽車駕駛執照
    、健保卡據為己有而侵占之，得手後，許裕隆復基於變造特
    種文書之犯意，於不詳時地，換貼自己之相片於潘秋吉之汽
    車駕駛執照上加以變造，以警方躲避查緝。
三、許裕隆明知具有殺傷力之改造手槍係槍砲彈藥刀械管制條例
    第4 條第1 項第1 款所列管之槍砲，非經中央主管機關許可
    ，不得持有、寄藏，竟基於寄藏改造手槍之犯意，於100 年
    3 月23日某時，受其年籍不詳名為「蔡和宗」之友人委託，
    收受「蔡和宗」所持有之仿BERETTA 廠M9型半自動手槍製造
    之槍枝、換裝土造金屬槍管而成之改造手槍1 枝（無彈匣，
    槍枝管制編號：0000000000），並將該改造手槍藏放在其所
    有之車牌號碼YS-5490 號自小客車後行李箱內。嗣許裕隆因
    另案遭通緝而於100 年3 月26日15時30分許，在屏東縣新園
    鄉○○村○○路174 號前為警逮捕，並起出上開潘秋吉之健
    保卡、變造之汽車駕駛執照及改造手槍，始查知上情。
四、案經屏東縣政府警察局東港分局報請臺灣屏東地方法院檢察
    署檢察官偵查起訴。
    理  由
一、按被告以外之人於偵查中向檢察官所為之陳述，除顯有不可
    信之情況外，得為證據，刑事訴訟法第159 條之1 第2 項定
    有明文，本件證人潘秋吉於偵查中向檢察官所為之陳述，雖
    屬傳聞證據，惟現階段刑事訴訟法規定，檢察官代表國家偵
    查犯罪、實施公訴，依法有訊問被告、證人及鑑定人之權，
    實務運作時，檢察官於偵查中向被告以外之人所取得之陳述
    ，原則上均能遵守法律規定，不致違法取供，其可信度極高
    ，且被告許裕隆及辯護人並未提出有何顯不可信之情形，是
    證人潘秋吉於偵查中經具結後之證言，自得為證據。次按司
    法警察機關調查中之案件，或有量大或急迫之情形，為因應
    實務之現實需求，認為當然有鑑定之必要者，基於檢察一體
    原則，得由該管檢察長對於轄區內之案件，以事前概括選任
    鑑定人或囑託鑑定機關（團體）之方式，俾便轄區內之司法
    警察官、司法警察對於調查中之此類案件，得即時送請事前
    已選任之鑑定人或囑託之鑑定機關（團體）實施鑑定，此有
    法務部92年9 月1 日法檢字第0920035083號函可憑。而臺灣
    高等法院檢察署檢察長概括選任內政部警政署刑事警察局為
    「槍彈有無殺傷力之鑑定」鑑定機關，有臺灣高等法院檢察
    署92年10月15日檢文允字第0921001322號函附之臺灣高等法
    院檢察署檢察長概括選任鑑定機關名冊可按。是鑑定本件扣
    案之槍枝是否有殺傷力之內政部警政署刑事警察局100 年4
    月19日刑鑑字第1000046018號鑑定書，雖由屏東縣政府警察
    局東港分局逕送請內政部警政署刑事警察局鑑定，惟內政部
    警政署刑事警察局為臺灣高等法院檢察署檢察長事前概括選
    任鑑定機關，其所為之鑑定結果，自有證據能力。此外，傳
    聞法則之重要理論依據，在於傳聞證據未經當事人之反對詰
    問予以核實，乃予排斥，惟若當事人已放棄對原供述人之反
    對詰問權，於法院審判時表明同意該等傳聞證據可作為證據
    ，基於證據資料愈豐富，愈有助於真實發現之理念，並貫徹
    刑事訴訟法修法加重當事人進行主義之精神，確認當事人對
    於證據能力有處分權之制度，傳聞證據經當事人同意作為證
    據，法院認為適當者，亦得為證據。本件檢察官、被告、辯
    護人已表示對於除上所述之其餘全案卷證所存證據（含供述
    及非供述證據）均同意有證據能力，本院復斟酌該等證據並
    非非法取得，亦無證明力明顯過低之情形，以之作為證據，
    應屬適當，是依刑事訴訟法第159 條之5 第1 項規定，應認
    該等證據均得採為證據。
二、上揭事實，業據被告許裕隆坦承不諱，核與證人潘秋吉於偵
    查中證稱其所有之汽車駕駛執照、健保卡遺失之情相符，並
    有潘秋吉之健保卡、變造之汽車駕駛執照及改造手槍1 枝（
    無彈匣，槍枝管制編號：0000000000）扣案可稽，又扣案改
    造手槍經送請內政部警政署刑事警察局鑑驗，結果認：「送
    鑑手槍1 枝（槍枝管制編號0000000000，無彈匣），認係改
    造手槍，由仿BERETTA 廠M9型半自動手槍製造之槍枝，換裝
    土造金屬槍管而成，經檢視，槍枝欠缺滑套卡榫，惟不影響
    擊發功能，認仍可供擊發適用子彈使用，認具殺傷力。」之
    情，有該局100 年4 月19日刑鑑字第1000046018號鑑定書在
    卷可憑（見偵卷第22、23頁）；復經本院將扣案改造手槍送
    請法務部調查局鑑定是否具殺傷力，據函覆稱：「本案送鑑
    扣案槍枝（管制編號：0000000000）經本局槍彈實驗室初勘
    ，係以仿P.Beretta 92型式金屬材質製成模擬槍經換裝口徑
    約9mm 之土造金屬槍管改造而成，送鑑時槍枝欠缺彈匣及滑
    套卡，槍管前段端有些微隆起部位，槍枝擊發機構撞針為非
    金屬之硬塑膠類材質，經操作槍枝整體機械性能尚可，依其
    撞針力道及材質結構強度，雖不能發射制式子彈，但足以承
    擔發射彈丸單位面積動能超出每平方公分20焦耳以上，足以
    進入人體皮肉層，具殺傷威力之土（改）造子彈」等情，亦
    有該局100 年9 月27日調科參字第10000524570 號函附卷可
    稽（見本院卷第54頁），堪信被告自白確與事實相符，本件
    事證明確，被告所為侵占離本人持有物、變造特種文書及非
    法寄藏改造手槍等犯行均堪認定。
三、公訴意旨雖認被告許裕隆係基於製造具殺傷力槍枝之犯意，
    以鐵管等工具將所購得之手槍製造成扣案改造手槍，因認被
    告係涉犯槍砲彈藥刀械管制條例第8 條第1 項之未經許可製
    造可發射子彈具有殺傷力槍砲罪云云。惟按被告或共犯之自
    白，不得作為有罪判決之唯一證據，仍應調查其他必要之證
    據，以察其是否與事實相符，刑事訴訟法第156 條第2 項定
    有明文，其立法意旨乃在防範被告自白之虛擬致與真實不符
    ，故對自白在證據上之價值加以限制，明定須藉補強證據以
    擔保其真實性。經查，檢察官所指被告製造扣案改造手槍犯
    行，係以被告之自白為其論據，而被告雖曾於遭查獲當日警
    詢時自白製造扣案改造手槍，惟被告翌日經解送至臺灣屏東
    地方法院檢察署後即供稱其未改造等語，嗣於偵查中及本院
    審理時並否認製造扣案改造手槍，均供稱係友人所寄藏等語
    ，且本案並無任何常見之製造槍枝工具扣案，佐以扣案改造
    手槍僅得證明被告確曾受寄藏放槍枝，無可認定該槍係被告
    所製造，是本件難認有何補強證據足以擔保被告於警詢時所
    為自白之真實性，揆諸前開法條意旨及說明，自無從專憑被
    告警詢時之自白逕認被告有為非法製造可發射子彈具有殺傷
    力之槍枝犯行，公訴意旨容有誤會。
四、核被告許裕隆所為，分係犯刑法第337 條之侵占離本人持有
    物罪、同法第212 條之變造特種文書罪，及槍砲彈藥刀械管
    制條例第8 條第4 項之非法寄藏可發射子彈具有殺傷力之槍
    枝罪。公訴意旨以扣案改造手槍係被告製造而認被告係犯槍
    砲彈藥刀械管制條例第8 條第1 項之非法製造可發射子彈具
    有殺傷力之槍枝罪云云，尚有未洽，惟起訴之社會基本事實
    同一，起訴法條應予變更，併此敘明。又寄藏係受人委託代
    為保管，其保管之本身所為之持有，既係寄藏之當然結果，
    法律上自宜僅就寄藏行為為包括之評價，不應另就持有予以
    論罪（最高法院74年台上字第3400號判例參照），是被告以
    寄藏之意思而持有他人所交付保管之扣案改造手槍，其持有
    之行為，不另論罪。被告所犯上開侵占離本人持有物罪、變
    造特種文書罪、非法寄藏可發射子彈具有殺傷力之槍枝罪各
    罪間，犯意各別，行為互殊，應予分論併罰。被告前有如事
    實欄所示論罪科刑及執行之前科，並於98年1 月10日保護管
    束期滿未經撤銷假釋以視為執行完畢論等情，有臺灣高等法
    院被告前案紀錄表1 份在卷可稽，其於受徒刑之執行完畢，
    5 年以內故意再犯有期徒刑以上之變造特種文書罪、非法寄
    藏可發射子彈具有殺傷力之槍枝罪，為累犯，此部分所犯各
    罪應依刑法第47條第1 項之規定加重其刑（所犯侵占離本人
    持有物罪之最重本刑為罰金500 元，非有期徒刑以上之罪，
    則被告雖於受有期徒刑之執行完畢，5 年以內再犯本件侵占
    離本人持有物罪，亦不為累犯）。爰審酌被告侵占他人之物
    後為避查緝竟加以變造，不尊重他人財產權利，復未經許可
    寄藏扣案改造手槍，對社會治安有潛在之危險性，惡性非輕
    ，兼衡其寄藏改造手槍僅1 枝，幸未持之犯案，及被告犯罪
    之動機、目的，犯罪後坦承犯行，態度良好等一切情狀，就
    其所犯各罪分別量處如主文所示之刑，並定其應執行之刑，
    併就罰金部分諭知易服勞役之折算標準，以資懲儆。扣案改
    造手槍1 枝（無彈匣，槍枝管制編號：0000000000），屬違
    禁物，不問屬於犯人與否，應依刑法第38條第1 項第1 款之
    規定宣告沒收。至扣案潘秋吉之健保卡、變造之汽車駕駛執
    照，均非被告所有之物，爰均不併予宣告沒收，併此敘明。
據上論斷，應依刑事訴訟法第299 條第1 項前段、第300 條，槍
砲彈藥刀械管制條例第8 條第4 項，刑法第11條前段、第337 條
、第212 條、第47條第1 項、第42條第3 項、第51條第5 款、第
7 款、第38條第1 項第1 款，刑法施行法第1 條之1 ，判決如主
文。
本案經檢察官邱呂凱到庭執行職務。
中    華    民    國  100     年    11    月    14    日
                  刑事第五庭    審判長法  官     林家聖
                                      法  官     劉怡孜
                                      法  官     黃柏霖
以上正本證明與原本無異。
如不服本判決應於收受判決後10日內向本院提出上訴書狀，並應
敘述具體理由；其未敘述上訴理由者，應於上訴期間屆滿後20日
內向本院補提理由書（均須按他造當事人之人數附繕本）「切勿
逕送上級法院」。
中    華    民    國  100     年    11    月    14    日
                                      書記官  粘嫦珠
附錄本案論罪科刑法條全文：
刑法第337條
意圖為自己或第三人不法之所有，而侵占遺失物、漂流物或其他
離本人所持有之物者，處500 元以下罰金。
刑法第212條
偽造、變造護照、旅券、免許證、特許證及關於品行、能力服務
或其他相類之證書、介紹書，足以生損害於公眾或他人者，處1
年以下有期徒刑、拘役或300 元以下罰金。
槍砲彈藥刀械管制條例第8條第4項
未經許可，持有、寄藏或意圖販賣而陳列第1 項所列槍枝者，處
3 年以上10年以下有期徒刑，併科新臺幣700 萬元以下罰金。